【裁判字號】    98,審易,1512
【裁判日期】    980825
【裁判案由】    竊盜等
【裁判全文】
臺灣高雄地方法院刑事判決            98年度審易字第1512號
公  訴  人  臺灣高雄地方法院檢察署檢察官
被      告  乙○○
上列被告因竊盜等案件，經檢察官提起公訴（98年度偵字第
13208 號），本院判決如下：
    主  文
乙○○犯竊盜未遂罪，貳罪，各處有期徒刑肆月，如易科罰金，
以新臺幣壹仟元折算壹日。應執行有期徒刑柒月，如易科罰金，
以新臺幣壹仟元折算壹日。
    事  實
一、緣乙○○與甲○○分別承租高雄市○○區○○街12 9巷22號
    4 樓、3 樓（各2 間房間），因而對甲○○之作息時間知之
    甚詳。嗣於民國98年2 月3 日下午5 時40分許，乙○○竟意
    圖為自己不法之所有，基於竊盜之故意，趁甲○○上班未歸
    之際，未經甲○○同意即無故侵入甲○○位於前址3 樓房間
    ，以目光巡視該房間之擺設、物品後，因未發現任何財物未
    能得逞，而於同日下午5 時44分許離去而未遂。復另行起意
    ，基於竊盜之故意，於98年3 月2 日下午2 時57許，再度利
    用甲○○上班未歸之機會，進入甲○○前址3 樓另一間房間
    欲行竊，並著手翻找甲○○吊掛於門邊衣架上之衣物，惟甲
    ○○先前房內財物曾遭竊，未將重要財物放在房間內，乙○
    ○屢經翻找均無所獲而未得逞，而於同日3 時1 分許離開該
    房間而未遂。嗣經甲○○檢視房內監視錄影畫面而發覺並報
    警查獲。
二、案經甲○○訴由高雄市政府警察局三民第一分局報告臺灣高
    雄地方法院檢察署檢察官偵查起訴。
    理  由
壹、證據能力部分
    證人甲○○、蔡樺慈於警偵訊之陳述，雖為被告以外之人於
    審判外之陳述，為傳聞證據，然經當事人於審判程序同意作
    為證據，本院審酌該等言詞陳述作成時並無強暴脅迫、不法
    取供之情況，認為適當，依刑事訴訟法第159 條之5 規定，
    有證據能力。
貳、實體部分：
一、訊據被告乙○○矢口否認有何上開犯行，辯稱：伊共進入甲
    ○○房間2 次，一次是因租同棟建物住2 樓之房客蔡樺慈，
    拜託伊前去甲○○房間拿繳費單據，另一次是因看到甲○○
    之房門有縫隙，擔心有小偷才進去查看；又伊會去另一房間
    ，是因甲○○有拜託伊去3 樓該房間，檢查甲○○晒在該房
    間之衣服曬乾否，若未曬乾則將甲○○之衣服拿到伊4 樓之
    陽台上去晾，伊才到甲○○承租之3 樓房間去云云。惟查：
  (一)被告有於事實欄所載時間，先後2 次進入被害人甲○○承租
    之房間等情，被告並不爭執，並經證人甲○○於警偵訊中證
    述綦詳，復有監視器翻拍相片、勘驗筆錄在卷可憑，自堪信
    為真實。
  (二)被告於98年3 月2 日推開甲○○之房門時，是先開一縫隙並
    從門縫中以手觸碰門口衣架上之衣服後，再徐徐將房門推開
    ，嗣步入甲○○房間，再拿取某件白色衣物塞到門後，才將
    門全部推開，復進入房間內待至少1分29秒（從14時58分37
    秒走出錄影畫面，計算至15時0 分6 秒再度進入錄影畫面）
    ，又至門口翻弄甲○○衣架上之衣服，再將放在門後之白色
    衣物放回原處，始關門離去等情，業據檢察官與本院勘驗屬
    實，並制有勘驗筆錄在卷可查（見偵卷第16頁、本院卷第17
    頁）。若被告此次係至被害人甲○○之房間內拿單據，為何
    要翻弄被害人衣架上之衣物？若被告此次係因擔心有竊賊進
    入甲○○之房間而推開房門查看，因該房間內無衛浴設備，
    所以打開房門後可一覽無遺，此有現場照片在卷可稽（見警
    卷第27至30頁），被告並無進入房間內達1 分29秒之必要。
    是被告上開辯解顯與事實不合。被告雖辯稱伊是因看到東西
    倒在地上，才進去拿衛生紙幫忙擦拭等語（見本院卷第18頁
    ），惟被害人甲○○係將其床舖放在房間之中央，床頭右側
    靠有窗戶之牆壁處設有一書桌兼化粧檯，床舖中間靠床尾部
    分之右側（與書桌同側）尚有一置物架，從門口往內看，因
    床舖之擺放位置，並無法看到書桌與置物架位置之地板上是
    否有東西潑灑在該處，從而被告稱伊是因要清潔地面才進入
    房間內，亦與現場狀況不合。又被告若是在門口看到有東西
    倒在地上須擦拭，其神情應是看著該位置前進，惟被告當時
    之神情係在搜尋房內之物件，且神情謹慎，小心翼翼，難認
    被告當時係為擦地上之髒污而入內。
  (三)被告雖辯稱伊係受蔡樺慈委託，才去甲○○房間拿繳費單據
    云云；惟證人甲○○於偵查中證稱：我的繳費都是自己繳，
    從未委託別人幫我代繳，所以我也從未請蔡樺慈幫我繳過帳
    單等語（見偵卷第8 頁），而證人蔡樺慈於偵訊時亦證稱：
    我從未請乙○○到甲○○的房間拿東西等語（見偵卷第8 頁
    ）。綜上所述，被害人甲○○未曾委託蔡樺慈繳費，則蔡樺
    慈亦無理由拜託被告去甲○○房間拿何單據，從而證人蔡樺
    慈證稱伊沒有請被告到甲○○房間去拿東西等語，自堪信為
    真實。是被告關於此部分之辯解要難採信。
  (四)被告雖另辯稱進入另一晒衣服之房間是受甲○○之請託去檢
    查衣服等語。惟被害人甲○○前於97年12月23日在上揭住處
    失竊現金20萬元及珠寶約6 萬元後，即懷疑是同棟房客所為
    ，而於98年1 月初在其住處裝置監視器，此業據證人甲○○
    陳明在卷（見警卷第9 頁、偵卷第10頁）。被告既已懷疑是
    其他房客所為，又豈有可能委託被告去檢查其衣物？再者被
    害人甲○○房間內有一面窗戶，該扇窗戶相當大，可供陽光
    曬進房間內，此有照片附卷可查（見警卷第27頁），被害人
    甲○○若擔心衣物曬不乾，應會將衣服移至該處，焉須勞煩
    他人？是被告所辯亦不足採。
  (五)被告關於伊進入被害人甲○○房間幾次？為何進去等情節，
    前後供述並不一致。於警察提示被害人甲○○側錄之證據時
    ，被告僅辯稱伊入內不是要行竊云云（見警卷第4 頁），至
    於為何入內則未說明原因。至檢察官偵訊時則供稱：去過2
    次，一次是蔡樺慈委託伊進入甲○○房間找單據，另一次是
    於97年12月24日，因警方前去伊承租之建物調查97年12月23
    日失竊財物之事證時，伊有進去甲○○之房間云云（見偵卷
    第7 、8 頁），於本院審理時復改稱：伊除了去晒衣服之房
    間那次外，另有2 次進入甲○○之房間，一次是受蔡樺慈之
    託進去拿單據，一次是看門沒有關好，擔心有小偷進入才前
    往查看云云（見本院卷第15至17頁）。依被告之供述，其進
    入被害人房間僅有2 次（含晒衣間共3 次），而任何有受過
    基礎教育之人，衡情均知悉未經別人許可，不得擅自進入他
    人房間，被告學歷為大學畢業，此有警詢調查筆錄之記載在
    卷可稽，被告對於不得隨意進入他人房間之道理當應有所認
    識，則其對於為何進入被害人甲○○之房間，理應記憶清楚
    ，然被告前後供述顯不一致，顯係臨訟杜撰之詞。
  (六)綜上所述，被告所辯均與常情不合，是被告辯解不足採信，
    本案罪證明確，被告犯行均堪認定。
二、依監視錄影帶所視，被告進入被害人甲○○之房間後，業已
    用眼光巡視房內之物，或用手翻找被害人衣物，是被告已著
    手於竊盜行為之實行堪以認定，惟因無任何財物而未得逞，
    故核被告所為係犯刑法第306 條第1 項之侵入住宅罪、第
    320 條第3 項、第1 項之竊盜未遂罪。被告係以侵入住宅之
    方式達到其竊取財物之目的，是被告均係以一行為而犯上開
    2 罪名，為想像競合犯，應依刑法第55條規定，分別從一重
    之竊盜未遂罪論處。又被告雖已著手於竊盜之構成要件然未
    得逞，爰依刑法第25條第2 項規定分別減輕其刑。又被告所
    犯2罪 ，犯意各別，應予分論併罰。爰審酌被告犯後始終否
    認犯行，狡黠飾詞，難認其態度良好，且被告正值青壯，不
    思以正當途徑謀生，而以侵入他人住處之方式竊取財物，妨
    害他人住宅安寧，行為實不足取，惟念被告並未竊得財物，
    犯罪損害尚屬輕微等一切情狀，分別量處如主文所示之刑，
    並依大法官會議釋字第662 號解釋諭知易科罰金之折算標準
    ；併定其應執行之刑及易科罰金之折算標準。檢察官雖求處
    應執行有期徒刑5 月，然被告經本院當庭播放監視錄影帶仍
    一再否認，並對其所為種種不合常情之行為提出悖於常規之
    說辭，被告顯然毫無悔悟之心，本院認僅量處有期徒刑5 月
    顯然過輕，無法矯正其錯誤心態，爰定執行刑如主文所示。
據上論斷，應依刑事訴訟法第299 條第1 項前段、刑法第306 條
第1 項、第320 條第3 項、第1 項、第55條、第25條第2 項、第
41條第1 項前段、第51條第5 款、刑法施行法第1 條之1 ，判決
如主文。
本案經檢察官王朝弘到庭執行職務。
中    華    民    國    98    年    8     月    25    日
                  刑事第十庭    法  官  李淑惠
如不服本判決應於收受判決後10日內向本院提出上訴書狀，並應
敘述具體理由。其未敘述上訴理由者，應於上訴期間屆滿後20日
內向本院補提理由書(均須按他造當事人之人數附繕本)「切勿逕
送上級法院」。
中    華    民    國    98    年    8     月    25    日
                                書記官  黃麗玉
附錄法條：
中華民國刑法第306條
無故侵入他人住宅、建築物或附連圍繞之土地或船艦者，處1 年
以下有期徒刑、拘役或3 百元以下罰金。
無故隱匿其內，或受退去之要求而仍留滯者，亦同。
中華民國刑法第320條
意圖為自己或第三人不法之所有，而竊取他人之動產者，為竊盜
罪，處5 年以下有期徒刑、拘役或5 百元以下罰金。
意圖為自己或第三人不法之利益，而竊佔他人之不動產者，依前
項之規定處斷。
前二項之未遂犯罰之。


司法院資訊處製作；財團法人民間司法改革基金會備份。
